臺灣臺北地方法院民事判決　　　　　　　 93年度建字第365號
原　　　告　世剛企業有限公司
法定代理人　吳麗美
訴訟代理人　詹德柱律師
被　　　告　德寶營造股份有限公司
法定代理人　林文隆
訴訟代理人　乙○○
　　　　　　丙○○
複　代理人　丁○○
上列當事人間請求給付工程款事件，本院於民國94年9月22日言
詞辯論終結，判決如下：
    主  文
被告應給付原告新台幣肆佰捌拾伍萬壹仟玖佰元，及自民國94年
1月7日起至清償日止，按年息5％計算之利息。
訴訟費用由被告負擔。
本判決第一項於原告以新台幣壹佰陸拾貳萬元為被告供擔保後，
得假執行。被告如於假執行實施前以新台幣肆佰捌拾伍萬壹仟玖
佰元為原告預供擔保，則得免為假執行。
    事實及理由
一、原告主張：兩造於民國（下同）89年4月25日就「東西向快
    速公路萬里─瑞濱線第13標工程」簽訂承攬合約書（下稱系
    爭合約書），約定由原告承攬其中之土石方開挖及回填工程
    （下稱系爭工程），原告於簽約後旋即進場施作。嗣雙方因
    環道D箱涵開挖土石方計價究應以每立方米新台幣（下同）
    150 元或以20元計價之爭議而涉訟，訴訟中雙方同意以原告
    已開挖之31,000立方米之土石方為原告訴訟之請求依據，案
    經本院90年度訴字第6353號、台灣高等法院92年度上易字第
    505 號判決確定，認定系爭工程關於箱涵土石方開挖之計價
    方式應以每立方米150元計算，並判決被告就尚未估驗付款
    之11, 000立方米之部分扣除工程保留款後，尚應給付原告
    1,485, 000元。經查，本件箱涵D之開挖之土石方均為原告
    所施作，其總數量為66,940立方公尺，有內政部營建署92年
    8月1日營署此字第0923195272號函可按，扣除前揭判決中被
    告已支付之31,000立方米土石方開挖之工程款外，被告尚有
    5,39l, 000元之工程款未為給付，扣除10%之保留款後，被
    告尚應給付原告4,851,900元。為此，爰依系爭合約書及民
    法承攬報酬給付請求權，為其先位主張，並以不當得利求權
    為備位主張，訴請被告給付4,851,900元。並聲明：(一)被告
    應給付原告4, 851,900元，及自起訴狀繕本送達翌日起至清
    償日止，按年息5％計算之利息。(二)願供擔保請准宣告假執
    行。
二、被告並不否認兩造曾於89年4月25日簽訂系爭契約，約定由
    原告承攬系爭工程，惟辯稱：兩造在履約過程中之90年10月
    間發生計價單價認定之爭議，嗣經訴外人己○○、被告公司
    員工徐彥、陳仁崇、甘銘鐘、原告公司人員於被告新店總公
    司辦公室內進行協調後，達成「訴訟歸訴訟、施工歸施工」
    之共識，即爭議部分之款項先由被告依約定支付其中一部份
    ，其餘部分原告不停工繼續施作，該部分款項則由訴訟處理
    ，以免影響被告工程之推進。惟被告依上開協議支付原告款
    項後，原告即未再進場繼續施作，並於90年11月30日起訴終
    止系爭契約，被告亦於90年12月5日發存證信函終止合約，
    查原告自開工後迄中途作輟停止履約時止，共開挖31,000立
    方米，業經兩造及前案判決所確認。然此後系爭工程即先由
    被告工程人員戊○○率員接續施工，被告復與訴外人互國企
    業有限公司（下稱互國公司）簽約，交由互國公司續行系爭
    工程。是系爭工程環道D部份自90年12月5日以後，並非由原
    告所施作，則原告訴請被告給付逾31,000立方米之部分工程
    款，並無理由等語，以資抗辯。並聲明：(一)原告之訴及假執
    行之聲請均駁回。(二)如受不利益判決，願供擔保請准宣告免
    為假執行。
三、經查，本件原告主張兩造於89年4月25日簽訂系爭契約，約
    定由原告承攬系爭工程，惟兩造於履約過程中之90年10月間
    發生單價計價之爭議，經兩造進行協商後，達成「訴訟歸訴
    訟、施工歸施工」之共識，即由原告繼續施作，不因訴訟繫
    屬而停止進場施工，至於單價部分則依法院判決結果認定，
    原告乃於90年11月30日向被告提起給付工程款之訴訟並為終
    止系爭合約之意思表示，被告亦於同年12月5日以存證信函
    向原告為終止系爭合約之意思表示，兩造嗣於訴訟中同意以
    原告已開挖之31,000立方米之土石方作為原告訴訟請求之依
    據，並經本院90年度訴字第6353號、台灣高等法院92年度上
    易字第505號判決認定，兩造均未合法終止系爭合約關係，
    系爭工程關於箱涵土石方開挖之計價方式應以每立方米150
    元計算，並判決被告就尚未估驗付款之11, 000立方米之部
    分扣除工程保留款後，尚應給付原告1,485,000元確定在案
    ，及系爭工程環道D箱涵之開挖之土石方總數量為66,940立
    方公尺等情，業據原告提出系爭合約書、本院90年度訴字第
    6353號勘驗筆錄及判決、台灣高等法院92年度上易字第505
    號判決、內政部營建署92年8月1日營署此字第0923195272
    號函等件為證，並為被告所不爭執，應可信實。
四、惟原告主張系爭工程剩餘35,940立方米（66,940－31,000＝
    35,940）係為其所施作，並請求被告給付工程款，則為被告
    否認，並以前開情詞置辯。是本件之爭點即在於：原告請求
    被告給付工程款有無理由？系爭工程剩餘之土石方是否為原
    告所施作開挖？茲分述如下：
(一)原告主張系爭工程自始至完工止均為伊所施作，並經證人己○○、甲○○到場證述在卷。經查：
  １證人即協力廠商己○○到場證稱：「開挖工程數量原先有五
    六萬米，施作期間大約需要二、三個月時間。原告應施做了
    一半之後就發生單價差價的問題，原告請款被退件之後就有
    停工一段時間，停工時間被告公司有請原告跟我去被告公司
    開會，協商是說工程繼續作，訴訟歸訴訟，工程繼續作，至
    於單價等到訴訟結果再作決定，由法院裁定。」等語（見本
    院卷2第28頁）。
  ２證人甲○○證稱：「我全程參與系爭工程的開挖。當時可能
    有五六萬立方米左右，確實數據我不清楚。」、「中間有停
    工一段時間，停多少我不清楚，中間有停工，後來原告的老
    闆有交代我繼續開挖下去。」等語（見本院卷2第27頁）。
  ３由證人己○○、甲○○之證詞，堪認兩造間確曾因單價計價
    問題發生爭議，而原告在中綴停工經兩造協商後，又接續進
    場開挖無訛。
(二)被告雖抗辯系爭工程在兩造發生爭議後，係由被告工程人員
    戊○○率員接續施工，並與互國公司簽約，交由互國公司續
    行系爭工程，系爭工程環道D部份自90年12月5日以後，並非
    由原告所施作，並據其提出互國公司之系爭工程承攬合約書
    （見本院卷第39頁至第50頁）及證人即其員工戊○○與互國
    公司之負責人庚○○之證詞為證，惟為原告否認。經查證人
　　戊○○及庚○○之證詞（見本院卷2第56頁背面、第57頁暨
　  其背面），僅能證明被告有將系爭工程發包給互國公司並與
    互國公司簽約之事實，然兩造均未合法終止系爭合約關係，
    既經本院90年度訴字第6353號、台灣高等法院92年度上易字
    第505號判決認定在案，則被告縱使另行招商與互國公司簽
    約，亦不足據以否決原告本於尚未終止之系爭合約關係進場
    施作之事實，且證人庚○○具結證稱：「當初是世剛的邱先
    生叫我去施作環道Ｄ基礎開挖，．．．我在工地認識甲○○
　　，他是世剛開推土機的員工，我當時去施作的時候，他也是
　  在工地，他也是在作環道Ｄ的開挖，只是不同的機械，我去
    的時候甲○○不只在那裡，只要是我合約的範圍，他都有參
    與，因為甲○○是邱先生的員工，是邱先生叫我進場的，如
    果機械不夠，他也是會幫忙，只是後來簽約是由我與德寶簽
    約。」等語（見本院卷2第57頁暨其背面），益證原告始終
    均有進場施作之事實，而互國公司亦係為原告而進場施作。
    至證人戊○○證稱原告停工後，未進場施作，後來有一段短
    暫時間（不超過一個月）由自己臨時工人、怪手開挖施工，
    之後由互國進來施工，其報到後就沒有看過原告的人來施工
    云云，與證人己○○、甲○○及庚○○所為之證詞不符，應
    係迴護被告之詞，不足為取。是被告抗辯系爭工程在兩造發
    生爭議後，原告未再進場施作，係由被告工程人員戊○○率
    員接續施工，並交由互國公司續行系爭工程云云，與事實不
    符，並無可取。
(三)綜上所述，原告主張系爭工程自始至完工止均為伊所施作等
    語，應為可取。查系爭工程環道D箱涵之開挖之土石方總數
    量為66,940立方公尺，此有內政部營建署92年8月1日營署此
    字第0923195272號函（見本院卷1第52頁）可稽。準此，原
    告主張扣除被告業已支付之31,000立方米土石方開挖之工程
    款外，尚有5,39l,000元之工程款未為給付（計算式：﹝66,
    940－31,000﹞×150＝5,39l,000），並扣除10%之保留款後
    ，被告尚應給付原告4,851,900元（計算式：5,391,000×﹝
    1－10%)＝4,85l,9001），即屬有據。
五、從而，原告依系爭合約書及民法承攬報酬給付請求權之法律
    關係提起本訴，請求被告給付4,851,900元，及自起訴狀繕
    本送達翌日即94年1月7日起至清償日止，按年息5％計算之
    利息，為有理由，應予准許。本件原告先位之訴既有理由，
    即無庸就其備位之主張再為審酌，併此敘明。
六、兩造陳明願供擔保，聲請宣告假執行或免為假執行，均核無
    不合，爰分別酌定相當之擔保金額併宣告之。
七、至兩造其餘之攻擊或防禦方法，及未經援用之證據，經本院
    斟酌後，認為均不足以影響本判決之結果，自無一一詳予論
    駁之必要，併此敘明。
八、結論：原告之訴為有理由，依民事訴訟法第78條、第390條
    第2項、第392條，判決如主文。
中　　華　　民　　國　　94　　年　　10　　月　　20　　日
                  民事第三庭    法　官　林振芳
以上正本係照原本作成
如對本判決上訴，須於判決送達後20日內向本院提出上訴狀
中　　華　　民　　國　　94　　年　　10　　月　　20　　日
                    　　　　　　書記官　李淑芬
